【裁判字號】    99,毒抗,865
【裁判日期】    991025
【裁判案由】    聲請強制戒治
【裁判全文】
臺灣高等法院臺中分院刑事裁定         99年度毒抗字第865號
抗  告  人
即  被  告  甲○○
上列抗告人即被告因違反毒品危害防制條例案件，不服臺灣南投
地方法院中華民國99年8月19日裁定（99年度審毒聲字第115號）
，提起抗告，本院裁定如下：
    主  文
抗告駁回。
    理  由
一、原裁定意旨略以：被告甲○○前因施用第一級毒品海洛因、
    第二級毒品甲基安非他命等案件，經該院以99年度審毒聲字
    第36號裁定送臺灣南投看守所附設勒戒處所執行觀察、勒戒
    後，認有繼續施用毒品之傾向，有該所民國99年8月6日投所
    文總字第0990400470號函附之有無繼續施用毒品傾向證明書
    1份附卷可稽，故檢察官聲請裁定令入戒治處所施以強制戒
    治為有理由，爰依毒品危害防制條例第20條第2項，裁定令
    入戒治處所施以強制戒治等語。
二、抗告意旨則略以：凡自行、自願或檢察官裁定至指定處所進
    行自治戒毒者不罰，抗告人曾在受勒戒前即在自治、自戒中
    ，請查抗告人在草屯療養院所進行之療戒及心理療程。抗告
    人實悔於誤用毒品行為，又家中有三幼兒，妻子領有智障手
    冊，為不讓家庭破碎發生悲劇，請予不受戒治之處分，抗告
    人將徹底遠離毒品，重新更生，關照妻子等語。
三、按觀察、勒戒後，檢察官依據戒治處所之陳報，認受觀察、
    勒戒人有繼續施用毒品傾向者，檢察官應聲請法院裁定令入
    戒治處所強制戒治，其期間為6個月以上，至無繼續強制戒
    治之必要為止，但最長不得逾1年，毒品危害防制條例第20
    條第2項後段定有明文。又犯第10條之罪者，於犯罪未發覺
    前，自動向行政院衛生署指定之醫療機構請求治療，醫療機
    構免將請求治療者送法院或檢察機關；依前項規定治療中經
    查獲之被告，應由檢察官為不起訴處分，但以一次為限；毒
    品危害防制條例第21條亦有明文。惟此條文係鼓勵施用毒品
    者，在未被查獲前，主動向醫療機構請求治療，倘於治療中
    被查獲者，應由檢察官為不起訴之處分，乃對於施用毒品者
    於請求治療「前」之施用行為予以寬典，並非凡在治療中又
    繼續施用之行為，均有此條文之適用，否則自動治療將成為
    繼續施用毒品者之護身符，恐失鼓勵主動治療之美意。
四、經查：
  (一)抗告人因於99年3月17日17時許起往前回溯約96小時內之某
    時，分別施用第一級毒品海洛因、第二級毒品甲基安非他命
    各1次，而為臺灣南投地方法院以99年度審毒聲字第36號裁
    定送觀察、勒戒，並經認有繼續施用毒品之傾向，則原審依
    毒品危害防制條例第20條第2項之規定，裁定令入戒治處所
    施以強制戒治，尚無不合。
  (二)又抗告人於上開抗告意旨中辯稱：其前已自行至行政院衛生
    署草屯療養院接受治療戒除毒癮部分，經該院以99年10月8
    日草療精字第6426號函檢送抗告人之病歷影本到院，可知抗
    告人係於95年10月20日至該院初診，經診斷為海洛因成癮，
    最後1次看診時間則為99年6月4日。然其於本件涉嫌施用毒
    品海洛因、甲基安非他命之時間，則係99年3月17日17時許
    起往前回溯約96小時內之某時，業見前述。故抗告人明顯於
    自行前往行政院衛生草屯療養院治療之過程中，又繼續施用
    毒品，以此觀諸前開毒品危害防制條例第21條之規定本旨，
    抗告人於本件又繼續施用毒品之行為，自無該條例第21條之
    適用。至抗告人再以其家庭因素作為抗告理由之部分，則與
    應否令入戒治處所施以強制戒治之審查，完全無關，而無從
    斟酌。故本件抗告顯無理由，應予駁回。
據上論斷，應依刑事訴訟法第412條，裁定如主文。
中    華    民    國    99    年    10    月    25    日
            刑事第九庭  審判長法  官  江  德  千
                              法  官  陳  宏  卿
                              法  官  莊  深  淵
以上正本證明與原本無異。
不得再抗告。
                              書記官  陳  振  海
中    華    民    國    99    年    10    月    25    日

司法院資訊處製作；財團法人民間司法改革基金會備份。
